臺灣高等法院花蓮分院刑事判決
111年度上訴字第82號
上  訴  人  臺灣臺東地方檢察署檢察官
被      告  蘇永期
選任辯護人  李韋辰律師(法扶律師)
上列上訴人因被告違反毒品危害防制條例案件，不服臺灣臺東地
方法院111年度訴字第38號中華民國111年6月28日第一審判決（
起訴案號：臺灣臺東地方檢察署111年度偵字第482、1061號），
提起上訴，本院判決如下：
    主    文
原判決撤銷。
蘇永期犯如附表所示之罪，各處如附表主文欄所示之刑及沒收。
應執行有期徒刑陸年。
    犯罪事實
一、蘇永期明知甲基安非他命係毒品危害防制條例第2條第2項第
    2款規定公告列管之第二級毒品，不得非法持有、販賣，竟
    基於販賣第二級毒品甲基安非他命營利之各別犯意，以其所
    有未扣案三星廠牌之行動電話（搭配0000000000門號SIM卡
    ）為聯絡工具，與林愛如相互聯繫後，分別於下列行為：
　㈠於民國110年8月11日15時50分許，在臺東縣臺東市榮民醫院
    停車場內，以新臺幣（下同）3千元之價格，販賣甲基安非
    他命1包（重約1公克）予林愛如，並收取價金。
  ㈡於同年月17日23時30分許，在其位於臺東縣○○市○○路0段000
    巷000弄00號居所附近，以1千元之價格，販賣甲基安非他命
    1包（重約0.3公克）予林愛如，並收取價金。
    期間經警依法實施通訊監察，並於111年（起訴書誤植為110
    年，逕予更正）1月24日前往蘇永期上址居所搜索，扣得三
    星廠牌手機1支（門號0000000000，非供本件犯罪所使用之
    手機、門號），因而查悉上情。
二、案經臺東縣警察局臺東分局報請臺灣臺東地方檢察署檢察官
    偵查起訴。
    理    由
壹、程序部分：
一、按被告以外之人於審判外之陳述，雖不符刑事訴訟法第159
    條之1至第159條之4之規定，而經當事人於審判程序同意作
    為證據，法院審酌該言詞陳述或書面陳述作成時之情況，認
    為適當者，亦得為證據，刑事訴訟法第159條之5第1項定有
    明文。查本判決所引用以下審判外作成之相關供述證據，被
    告蘇永期及其辯護人於原審行準備程序、審理時及本院審理
    中同意有證據能力（原審卷第108、170頁、本院卷第115頁
    ），本院審酌上開證據資料製作時之情況，尚無違法取得及
    證明力明顯過低之瑕疵，認以之作為證據應屬適當。至其餘
    所依憑判斷之非供述證據，本院亦查無有何違反法定程序取
    得之情形，且上開各該證據均經本院於審判期日依法進行證
    據之提示、調查、辯論，被告於訴訟上之防禦權，已受保障
    ，故上開證據資料均有證據能力。　　 
二、本院審理範圍：刑事訴訟法第348條規定業於110年6月16日
    修正公布，並自同年月18日生效施行。修正前規定：「上訴
    得對於判決之一部為之；未聲明為一部者，視為全部上訴(
    第1項)。對於判決之一部上訴者，其有關係之部分，視為亦
    已上訴(第2項)。」修正後則規定：「上訴得對於判決之一
    部為之(第1項)。對於判決之一部上訴者，其有關係之部分
    ，視為亦已上訴。但有關係之部分為無罪、免訴或不受理者
    ，不在此限(第2項)。上訴得明示僅就判決之刑、沒收或保
    安處分一部為之(第3項)。」又同日修正公布施行之刑訴法
    施行法第7條之13規定：「中華民國110年5月31日修正通過
    之刑事訴訟法施行前，已繫屬於各級法院之案件，於施行後
    仍適用修正前刑事訴訟法第348條規定；已終結或已繫屬於
    各級法院而未終結之案件，於施行後提起再審或非常上訴者
    ，亦同。」本件檢察官不服原判決對於被告量刑部分（即原
    審未論累犯加重）提起上訴，於111年7月28日即上開刑事訴
    訟法修正後始繫屬本院，嗣於同年8月31日審理中明確表示
    僅對量刑部分提起上訴（本院卷第114頁），並無意就原審
    所認定被告罪名部分加以爭執，則適用修正後刑訴法第348
    條第3項規定，以尊重檢察官一部上訴權利，對被告並無不
    利，且無害程序安定性，亦不致發生突襲性裁判，應無違刑
    訴法施行法第7條之13規範意旨。從而，本件檢察官上訴效
    力，依修正後刑訴法第348條第3項規定，並不及於原審所認
    定被告所犯罪名部分，該部分即非本院審理範圍。
貳、實體部分：
一、認定犯罪事實所憑之證據及理由：
  ㈠上開犯罪事實迭據被告於警詢、偵查及原審、本院審理時坦
    承不諱（111年度偵字第482號偵查卷〈下稱偵一卷〉第116至1
    20、213頁，原審聲羈卷第20至21頁，原審卷第32、106、10
    7、170及176頁、本院卷第56、121頁），核與證人林愛如於
    警詢及偵查中證述之內容相符（偵一卷第71至75、89頁），
    並有通訊監察書、各次通訊監察錄音檔案及譯文（111年度
    偵字第1061號偵查卷〈下稱偵二卷〉第57至74頁，偵一卷第16
    9至171頁）在卷可佐，足見被告自白係與事實相符，其前揭
    犯行殊堪認定。雖被告曾於原審審理時陳稱係與「廖崇瑋」
    、「王忠義」共同販賣第二級毒品，伊幫王忠義、廖崇瑋賣
    毒品給林愛如，毒品是王忠義的，由廖崇瑋拿給伊的，收到
    的錢也是交給王忠義他們，每次販賣王忠義他們都會免費提
    供毒品供伊施用云云（原審卷第106至109頁），然經原審函
    詢臺東縣警察局臺東分局及臺灣臺東地方檢察署承辦股，得
    到函覆均未因被告之供出毒品來源而查獲其他正犯及共犯，
    有臺灣臺東地方檢察署111年4月19日東檢熙月111偵482字第
    1119005268號函、111年5月19日東檢熙月111偵482字第1119
    006910號函、臺東縣警察局臺東分局111年4月21日信警偵字
    第1110012448號函、111年5月23日信警偵字第1110016294號
    函附卷可參（原審卷第75、79、121、123頁），是被告陳稱
    伊係與王忠義、廖崇瑋共同販賣毒品乙節之真實性即有可疑
    ，且無證據足資佐證，尚難僅憑被告前揭供述遽認王忠義、
    廖崇瑋2人有與其共同販賣毒品之情形，併此敘明。
　㈡我國查緝安非他命之販賣一向執法亟嚴，對於販賣甲基安非
    他命者尤科以重度刑責，而販賣甲基安非他命既係違法行為
    ，當非可公然為之，亦難謂有公定價格，且容易分裝並增減
    份量及純度，而每次買賣之價量，可能隨時依雙方關係深淺
    、資力、需求量及對行情之認知、來源是否充裕、查緝是否
    嚴謹、購買者被查獲時供述購買來源之可能風險評估等情形
    而異其標準，非可一概而論；且販賣者從各種「價差」、「
    量差」或以「純度」謀取利潤方式，或有差異，然其所圖利
    益之非法販賣行為目的，則屬相同，並無二致。從而，販賣
    毒品之利得，除被告就販賣之價量俱臻明確供述外，委難察
    得實情。再因甲基安非他命量微價高，販賣者大都有暴利可
    圖，茍非意圖販賣營利，一般人焉有可能甘冒重度刑責，而
    轉售甲基安非他命。查被告於警詢時自陳：110年8月至11月
    間，每次皆向廖崇瑋拿1錢（約3.7公克重）的安非他命（按
    應為甲基安非他命），價格是6,000元等語明確（偵一卷第1
    22頁），另參酌其於原審審理時自承係以0.3公克1,000元、
    1公克3,000元之數量價格出售予林愛如等語（原審卷第176
    頁），單從進出貨之價格比較，便可輕易計算出被告確已從
    中賺取價差，則其具有販賣以營利之意圖，應可認定。
  ㈢綜上所述，本件事證已臻明確，被告兩次販賣第二級毒品給
    林愛如之犯行，洵堪認定，應予依法論科。
二、論罪科刑及撤銷改判之理由：
  ㈠核被告所為，係犯毒品危害防制條例第4條第2項之販賣第二
    級毒品罪2罪。其於各次販賣甲基安非他命前持有之低度行
    為，為販賣之高度行為所吸收，均不另論罪。其所為上開各
    次行為間，犯意各別，行為互殊，應予分論併罰。
　㈡刑之加重減輕：
　⒈查被告前因販賣毒品等案件，經臺灣臺東地方法院以103年度
    訴字第141號刑事判決判處有期徒刑3年6月（3次）、1年10
    月（2次）、1年11月、1年、7月，應執行有期徒刑6年，嗣
    經上訴後因撤回上訴而告確定；再因施用毒品案件，經同上
    法院以104年度東簡字第26號刑事判決判處有期徒刑2月確定
    在案；上開2案件經同上法院以104年度聲字第323號刑事裁
    定應執行有期徒刑6年1月確定，於107年8月14日縮短刑期假
    釋出監付保護管束，於109年8月25日保護管束期滿未經撤銷
    假釋而視為執行完畢，此有臺灣高等法院被告前案紀錄表1
    份在卷可稽，而被告及其辯護人於法院提示相應前科資料之
    記載後，對於被告前有此犯罪及執行紀錄均不爭執（見本院
    卷第115頁），細稽被告本次所犯為販毒之同質性犯罪，且
    係於前罪假釋期滿（未被撤銷假釋即視同執行完畢）不到1
    年即又涉犯，其於徒刑執行完畢後5年內，故意再犯本件有
    期徒刑以上之罪，符合累犯規定，足徵被告對刑罰之反應力
    極為薄弱，實有依刑法第47條第1項論以累犯並加重其刑之
    必要，爰依司法院釋字第775號解釋意旨，加重其法定最高
    （除無期徒刑外）及最低刑度。
　⒉被告就犯罪事實欄所載之2次販賣甲基安非他命犯行，於偵查
    、原審及本院審理時均自白犯行，業如前述，是其所犯各次
    販賣甲基安非他命犯行，均應適用毒品危害防制條例第17條
    第2項規定予以減輕各該次犯罪之刑，並依法先加後減之。
    　
　⒊至被告於偵查中陳稱其販賣之毒品係來自名為「廖崇瑋」之
    人，於原審審理時則表示毒品是「王忠義」的，由「廖崇瑋
    」拿給伊云云（見偵一卷第122頁、原審卷第106頁），惟經
    檢警查證後，未因此查獲該毒品上游，有前揭函文在卷可稽
    ，被告即無上開條例第17條第1項減免其刑之適用，併予敘
    明。
  ㈢撤銷改判之理由：
　　原審引用最高法院刑事大法庭110年度台上大字第5660號裁
    定未論被告以累犯，固非無見。惟查最高法院刑事大法庭上
    開案號裁定理由內雖表示：「至一般附隨在卷宗內之被告前
    案紀錄表，係司法機關相關人員依憑原始資料所輸入之前案
    紀錄，僅提供法官便於瞭解本案與他案是否構成同一性或單
    一性關聯、被告有無在監在押情狀等情事之用，並非被告前
    案徒刑執行完畢之原始資料或其影本，是檢察官單純空泛提
    出被告前案紀錄表，尚難認已具體指出證明方法而謂盡其實
    質舉證責任。」等語，然僅屬旁論而非裁定主文，並不具有
    法院組織法第51條之10所指之拘束力，此亦為最高法院辦理
    大法庭案件應行注意事項第48點所明定，且基於預測可能性
    及法安定性之精神，更無溯及既往及通案性之普遍法效力可
    言。再依目前實務見解，此種由偵查及司法機關相關人員依
    憑原始資料所輸入之刑案資料查註紀錄表、被告前案紀錄表
    被歸類為派生證據，鑑於直接審理原則為嚴格證明法則之核
    心，法庭活動藉之可追求實體真實與程序正義，然若直接審
    理原則與證據保全或訴訟經濟相衝突時，基於派生證據必要
    性、真實性以及被告之程序正義保障，倘當事人對於該派生
    證據之同一性或真實性發生爭執或有所懷疑時，即須提出原
    始證據或為其他適當之調查，以確保其內容之真實同一；然
    若當事人已承認該派生證據屬實，或對之並無任何爭執，而
    法院復以就該派生證據依法踐行調查證據程序，即得採為判
    斷之依據。卷查本件檢察官不但於起訴事實載明「蘇永期前
    因販賣毒品等案件，經臺灣臺東地方法院（下稱臺東地院）
    以103年度訴字第141號刑事判決判處有期徒刑3年6月（3次
    ）、1年10月（2次）、1年11月、1年、7月，應執行有期徒
    刑6年，嗣經上訴後，因撤回上訴確定；再因施用毒品案件
    ，經臺東地院以104年度東簡字第26號刑事判決判處有期徒
    刑2月確定；上開2案件經臺東地院以104年度聲字第323號刑
    事裁定應執行有期徒刑6年1月確定，於民國107年8月14日縮
    短刑期假釋出監付保護管束，於109年8月25日保護管束期滿
    未經撤銷假釋而視為執行完畢。」等情，復於證據並所犯法
    條欄說明「又被告曾受有期徒刑之執行完畢，此有刑案資料
    查註紀錄表可參，其於5年內故意再犯本案有期徒刑以上之
    罪，為累犯，請依司法院釋字第775號解釋意旨，加重其最
    低本刑。」等旨，並提出相符之刑案資料查註紀錄表附於偵
    查卷，更於原審及本院審理時引用被告及其辯護人均不爭執
    且記載無誤之被告前案紀錄表為證（原審卷第176、177頁、
    本院卷第116頁），進而具體說明上開2派生證據所載前科資
    料確實與本案構成累犯之待證事實有關，以及釋明其執畢日
    期，足見檢察官就被告構成累犯之事實，已為主張且具體指
    出證據方法，非僅單純空泛提出被告前案紀錄而已，依前所
    析，已有可用之證據足以證明被告構成累犯，自應依刑法第
    47條第1項之規定，論以累犯並加重其刑，始為適法。乃原
    審竟未能釐清上開派生證據之作用，誤依最高法院上開字號
    裁定不具拘束力之旁論，率認檢察官未盡實質舉證責任而未
    論被告以累犯，判決所持論點顯有違誤，即屬無從維持，自
    應由本院予以撤銷改判。　　
　㈣爰以行為人之責任為基礎，審酌被告素行（其構成累犯之前
    案不重複評價）非佳，有臺灣高等法院被告前案紀錄表1份
    在卷可佐，其明知甲基安非他命為第二級毒品，對人體危害
    甚大，竟無視禁令，仍予以販賣，助長毒品擴散及氾濫，戕
    害國人身心健康，破壞社會治安及善良風氣，所為均不可取
    ；惟念及被告犯後均坦承犯行，尚見反省悔悟之犯後態度，
    兼衡以其販賣之毒品數量非鉅，所獲利潤與大盤毒梟之獲取
    高額利潤之情形有異，綜觀交易次數僅有2次、對象1人、金
    額非鉅，所生危害尚屬有限，另衡酌被告本件犯罪之動機、
    手段、情節，暨其於審理中自陳教育程度為國中肄業、從事
    水電工作、每月收入約7萬餘元、須扶養母親、家庭經濟狀
    況不佳等一切情狀，分別量處如附表各該編號「主文欄」所
    示之刑；再就被告所犯各罪，依罪責相當及特別預防之刑罰
    目的，具體審酌整體犯罪過程之各罪關係（數罪間時間、空
    間、法益之異同性、所侵害法益之專屬性或同一性、數罪對
    法益侵害之加重效應等）及罪數所反應行為人人格及犯罪傾
    向等情狀綜合判斷，合併定其應執行之刑如主文所示。
三、沒收部分：
  ㈠被告各次販賣毒品已取得之價金雖未扣案，但仍屬其本件各
    次販賣毒品犯行之犯罪所得，均應依刑法第38條之1第1項前
    段、第3項規定，諭知沒收，於全部或一部不能沒收或不宜
    執行沒收時，追徵其價額。
　㈡未扣案之三星廠牌行動電話1支（含門號0000000000號SIM卡1
    張），係被告供本件販賣第二級毒品所用之物，業據被告供
    承明確（原審卷第176頁），且有通聯譯文附卷可參（詳如
    上述），爰依毒品危害防制條例第19條第1項不問屬於被告
    與否，宣告沒收，並依刑法第38條第4項規定，於全部或一
    部不能沒收或不宜執行沒收時，追徵其價額。
　㈢至扣案之搭配門號0000000000號行動電話1支，被告於原審準
    備程序時雖表示忘記有無用以聯絡林愛如販毒使用，但同時
    表示與本案用以搭配門號0000000000號聯絡使用之行動電話
    是不同支等語（原審卷第107頁），考量此部分並無通訊監
    察譯文可資核對確認，且上開行動電話單獨存在不具刑法上
    之可非難性，價值不高，對於沒收制度所欲達成或附隨之社
    會防衛目的亦無任何助益，欠缺刑法上重要性，是本院認無
    沒收之必要，不予宣告沒收。
  ㈣末按刑法第40條之2第1項規定，本案各罪主文所宣告沒收之
    物，應併執行之，雖宣告多數沒收，然因無定應執行刑之問
    題，從而於定其應執行之刑主文項下，毋庸再重複為沒收之
    諭知，兼予說明之。
據上論斷，應依刑事訴訟法第369條第1項前段、第364條、第299
條第1項前段，判決如主文。
本案經檢察官於盼盼提起公訴，檢察官林靖蓉提起上訴，檢察官
黃東焄到庭執行職務。
中　　華　　民　　國　　111 　年　　9 　　月　　21　　日
                  刑事庭審判長法　官  張宏節
                              法　官  林恒祺
　　　　　　　　　　　　　　　法  官  張健河
以上正本證明與原本無異。
如不服本判決，應於收受送達後20日內向本院提出上訴書狀，其
未敘述理由者，並得於提起上訴狀後20日內向本院補提理由書（
均須按他造當事人之人數附繕本）「切勿逕送上級法院」。
告訴人或被害人如對於本判決不服者，應具備理由請求檢察官上
訴，其上訴期間之計算係以檢察官收受判決正本之日期為準。
因疫情而遲誤不變期間，得向法院聲請回復原狀。　　　　　　
中　　華　　民　　國　　111 　年　　9 　　月　　21　　日
                              書記官  林明智

附表：
編號 所涉犯罪事實 主文（宣告刑暨沒收） 1 如犯罪事實一㈠ 原判決撤銷。 蘇永期販賣第二級毒品，累犯，處有期徒刑伍年捌月。未扣案之行動電話壹支（內含門號○○○○○○○○○○號SIM卡壹張）及販賣毒品所得新臺幣參仟元均沒收，於全部或一部不能沒收或不宜沒收時，追徵其價額。 2 如犯罪事實一㈡ 原判決撤銷。 蘇永期販賣第二級毒品，累犯，處有期徒刑伍年柒月。未扣案之行動電話壹支（內含門號○○○○○○○○○○號SIM卡壹張）及販賣毒品所得新臺幣壹仟元均沒收，於全部或一部不能沒收或不宜沒收時，追徵其價額。 

附錄本案論罪科刑法條全文：
毒品危害防制條例第4條
製造、運輸、販賣第一級毒品者，處死刑或無期徒刑；處無期徒
刑者，得併科新臺幣3千萬元以下罰金。
製造、運輸、販賣第二級毒品者，處無期徒刑或10年以上有期徒
刑，得併科新臺幣1千5百萬元以下罰金。
製造、運輸、販賣第三級毒品者，處7年以上有期徒刑，得併科
新臺幣1千萬元以下罰金。
製造、運輸、販賣第四級毒品者，處5年以上12年以下有期徒刑
，得併科新臺幣5百萬元以下罰金。
製造、運輸、販賣專供製造或施用毒品之器具者，處1年以上7年
以下有期徒刑，得併科新臺幣1百50萬元以下罰金。
前五項之未遂犯罰之。